【裁判字號】    89,上易,282
【裁判日期】    890426
【裁判案由】    贓物
【裁判全文】
臺灣高等法院臺中分院刑事判決                    八十九年度上易字第二八二號
    上  訴  人  臺灣臺中地方法院檢察署檢察官
    被      告  丙○○
    選任辯護人  吳榮昌
右上訴人，因被告贓物案件，不服臺灣臺中地方法院八十八年度易字第三三七九號，
中華民國八十八年十二月三日第一審判決（聲請簡易判決處刑案號：臺灣臺中地方法
院檢察署八十八年度偵字第一六０四八號），提起上訴，本院判決如左：
      主  文
上訴駁回。
      理  由
一、本案經本院審理結果，認第一審判決認被告丙○○被訴贓物之犯罪不能證明，因
    而為其無罪之諭知，其認事用法並無不當，應予維持，並引用第一審判決書記載
    之理由（如附件）。
二、檢察官上訴意旨略以：被告丙○○於八十八年五月八日，向同案被告乙○○（經
    檢察官另簽移臺灣嘉義地方法院檢察署偵辦）購買堆高機時，並未取得來源證明
    ，該來源證明係被告被查獲時，始由乙○○傳真給被告，惟被害人達雅企業有限
    公司之人員，於偵查中供稱買賣該堆高機時即已取得來源證明，是被告於買受時
    既欠缺來源證明，對該堆高機係贓物乙節，即難諉為不知。又該機器於被害人半
    年前買受時，係二十萬五千元，依被告所取得之來源證明，該進口時之完稅價格
    為十四萬多元，然被告買受時距進口時已二年，乙○○卻於原審陳稱該機器有十
    六萬元市價，可見乙○○所言不實。且被告於五月八日同時買受三部堆高機，縱
    包括折舊及折扣在內，乙○○就該機器，即以較五個月前之市價減扣高達四萬五
    千元之價款出售，難謂非偏離市價云云，因而提起上訴，固非無見。惟查，被告
    向乙○○買受該堆高機，雖未同時取得來源證明，但被警方查獲時，被告即能在
    警局自乙○○處傳真取得所謂之來源證明，此有偵查卷十九頁之進口報單在卷可
    稽，並經乙○○於警訊、偵查中、原審時所是認，可見被告所稱該機器係向乙○
    ○所購買云云，信而有徵，巳堪採信。
三、次查，達雅企業有限公司之人員即何火炎，於本院調查時就被告所稱之來源證明
    ，並無法證實為虛假，且證稱該進口報單所載之機器號碼應實在，被害人之機器
    號碼經變造後，須經電解後始能辨認等語在卷，復有臺中市警察局刑警隊鑑驗通
    知書附卷可供比對（參見偵查卷二八頁），是該買賣紛爭之堆高機車身號碼既經
    鑑驗與被告所取得之來源證明相同，又無證據堪認被告有能力辨識該變造之情節
    ，則被告買賣時是否有贓物之認識，已非無疑。又被告聲請傳喚之證人丁○○，
    於本院八十九年三月二十日調查時證稱該系爭買賣機器係伊在日本買來之舊品，
    連同其他合計十二部後一併進口，大約買六十五萬至七十萬元日幣左右，當時日
    幣與新台幣約係四比一等語在卷，且證人戊○○於同日調查時，亦證稱「堆高機
    買賣之進口報單約三至七天始能取得」、「堆高機第一年約折舊百分之三十」、
    「通常都在付清款項時，始能取得進口報單」、「被告以十六萬元買入係合理，
    他還要整修才能出售」、「被告之進口報單其進口日期應係三月二十二日，與其
    下三月二十七日之戳記符合作業慣例」云云，此等證言且為當庭之何火炎所不爭
    執，並有何火炎嗣所陳報該機器進口報單明載該堆高機完稅價格僅十二萬二千三
    百五十元可佐，對照被告所取得進口報單所載之完稅價格係十四萬多元等情，是
    被告以十六萬元價格向乙○○買受，再向何火炎開價二十一萬元欲出售云云，並
    不違反常情甚顯。
四、再者，乙○○如何取得該堆高機，與被告並無涉，乙○○亦於警訊及偵查中、原
    審時到庭陳述明確，辯護人再聲請傳喚其作證，本院經傳喚後未據其出庭應訊，
    自無再傳喚必要甚明，則被告向乙○○以十六萬元買受該機器時，雖未取得來源
    證明及統一發票，但以該兩人多年之生意往來，及被告嗣後仍同意與被害人協議
    ，就解決被告與乙○○對機器買賣之民事責任，放棄被告對被害人主張權利以觀
    （參見被告之辯護意旨狀所附協議書），被告買受時是否有贓物之認識，且該機
    器是否有賤買高價出售之情節，在在可疑。此外，查無其他積極證據，足認被告
    有贓物之犯行，原審因而綜合各情，而為被告無罪之諭知，經核並無不合。檢察
    官上訴理由並無客觀依據，且未提出補強證據，而依上所述，丁○○及戊○○之
    證言，復核與何火炎所供相符，可見檢察官之上訴理由難以採取，則其上訴為無
    理由，自應駁回其上訴。
據上論斷，應依刑事訴訟法第三百七十三條、第三百六十八條，判決如主文。
本案經檢察官甲○○到庭執行職務
中      華      民      國    八十九    年      四      月    二十六    日
                                  臺灣高等法院臺中分院刑事第二庭
                    審判長法  官  羅  禮  政
                                              法  官  陳  欣  安
                                              法  官  蔡  聰  明
右正本證明與原本無異。
不得上訴。
                                              書記官    瑞  芳
中      華      民      國     八十九     年      四      月   二十八   日
                                                                        Ｄ
臺灣臺中地方法院刑事判決                        八十八年度易字第三三七九號
    公  訴  人  臺灣臺中地方法院檢察署檢察官
    被      告  丙○○  男四十三歲（民國○○○年○○月○○日生）
                        住臺中縣豐原市○○街三二巷四五號
                        身分證統一編號：Ｌ一二八三二七八號
右列被告因贓物案件，經檢察官聲請簡易判決處刑（八十八年度偵字第一六○四八號
），本院認不宜簡易判決處刑，改依通常程序判決如左：
    主  文
丙○○無罪。
    理  由
一、公訴意旨略以：被告丙○○明知庚峻企業有限公司負責人乙○○出售之堆高機一
    部（車身號碼：Ａ５ＦＤ１８─６２４５５、引擎號碼：２Ｊ─【ＩＤＺ─00
    00000】號，該堆高機為址設臺中市西屯區○○○路○段七八之十六號達雅
    企業有限公司所有，於民國八十八年三月二十九日，在公司上址失竊），為來源
    不明之贓物，猶於八十八年五月八日上午十二時許，以低於市價之新臺幣十六萬
    元價格故買之。嗣八十八年五月二十六日上午十一時三十分許，為警在臺中市西
    屯區○○○路○段五二號查獲，因認被告涉有刑法第三百四十九條第二項之故買
    贓物罪嫌。
二、按犯罪事實應依證據認定之，無證據不得推定其犯罪事實。又不能證明被告犯罪
    者，應諭知無罪之判決，刑事訴訟法第一百五十四條、第三百零一條第一項定有
    明文。又按刑事訴訟法上所謂認定犯罪事實之證據，係指足以認定被告確有犯罪
    行為之積極證據而言，該項證據自須適合於被告犯罪事實之認定，始得採為斷罪
    資料（參照最高法院二十九年上字第三一０五號判例）。再按事實之認定，應憑
    證據，如未能發現相當證據，或證據不足以證明，自不得以推測或擬制之方法，
    以為裁判基礎（參照最高法院四十年台上字第八六號判例）。
三、訊據被告丙○○堅決否認涉有何右揭犯行，辯稱：伊購買上開堆高機有來源證明
    ，且係以十六萬元購買，而十六萬元係買貨之行情價等語。按公訴人認被告涉有
    右揭贓物犯行，無非以系爭堆高機於達雅企業企業有限公司失竊不久前，係由達
    雅企業有限公司以二十萬五千元（不含稅）之價額購入，且被告係以低於市價之
    價格購入，而於購入之際並未索取來源證明為其主要論據，惟查：訊據出售上開
    堆高機車予丙○○之乙○○於本院審理時證稱：該堆高機，伊係向蕭文慶所購買
    的，有來源證明，而該堆高機車之市價也差不多如此等語，且乙○○復於警訊及
    偵查中分別指稱：該堆高機，伊係以十五萬元之價格購買，目前市面上該系爭堆
    高機約為十六萬元左右無訛，又丙○○約向伊購買堆高機等二十部機械左右等語
    ，而卷附被告所提乙○○傳真予其之來源證明（即進口報單）「詳偵查卷第十九
    頁」，亦載明上開車身號碼：Ａ５ＦＤ１８─６２４５５之完稅價格為一四四七
    三五元，核與被告所辯稱相符，按出售人乙○○為上開指述，顯有陷自身於犯罪
    之危險，果非實情，斷無為上開指述，並寄交卷附進口報單予被告之理，按丙○
    ○總共向乙○○購買堆高機等二十部機械左右，且係於八十八年五月初購買，而
    達雅企業企業有限公司係於八十七年十二月間以二十萬五千元之價格向青年堆高
    機行購買，以本件被告係大量購買，且距達雅企業有限公司購得上開堆高機之時
    間近半年，就折舊及大量購買折價以觀，以十六萬元購得系爭堆高機，自難認已
    偏離市價，從而被告辯稱上開堆高機係向乙○○購得，且有來源證明，而進口價
    格與市價差不多等語，自非不可採。綜上所述，本件尚乏積極證據，足資證明被
    告涉有右揭刑法第三百四十九條第二項之故買贓物犯行，應認被告右揭贓物犯罪
    嫌疑不足，依照首揭說明，自應為無罪之諭知。
據上論斷，應依刑事訴訟法第四百五十二條、第三百零一條第一項，判決如主文。
中     華     民     國         八十八         年     十二    月   三   日
                                      臺灣臺中地方法院刑事第四庭
                                          法  官  胡  忠  文
右正本證明與原本無異。
如不服本判決，應於判決送達後十日內向本院提出上訴狀，上訴於臺灣高等法院臺中
分院( 須附繕本 )。
                                          書記官
中     華     民     國         八十八         年     十二    月   三   日


司法院資訊處製作；財團法人民間司法改革基金會備份。
